【裁判字號】    97,訴,195
【裁判日期】    970929
【裁判案由】    公共危險
【裁判全文】
臺灣宜蘭地方法院刑事判決               97年度訴字第195號
公  訴  人  臺灣宜蘭地方法院檢察署檢察官
被      告  乙○○
選任辯護人  曾文杞律師
上列被告因公共危險案件，經檢察官提起公訴（97年度偵緝字第
9號），本院判決如下：
    主    文
乙○○漏逸煤氣，致生公共危險，處有期徒刑伍月，如易科罰金
，以新臺幣壹仟元折算壹日。
    犯罪事實
一、乙○○於民國96年6月7日下午4、5時許，在其位於宜蘭縣蘇
    澳鎮○○街26巷26號住處與妻子丙○○爭吵，丙○○遂離家
    未歸，乙○○氣憤難耐，乃於同日下午8時30 分許，先將丙○○之衣物棄置於屋內樓梯間，並將瓦斯自樓梯間旁搬至客
    廳擺放，再以打火機點燃散落於樓梯間之衣物，惟尚未達致
    生公共危險之程度，即將著火之衣物以水澆熄（毀損部分未
    據告訴），再將客廳之瓦斯桶開關打開漏逸瓦斯煤氣，嗣瓦
    斯煤氣已瀰漫屋內並擴散至屋外，驟遇火星即有引燃煤氣爆
    炸之可能，對屋內之丁○○○、張天豪、甲○○及附近住戶
    之生命、財產均造成威脅，致生公共危險，幸居住於力行街
    26 巷24號之游桂枝聞到瓦斯味後，即將瓦斯桶搬至屋外，
    始未釀成災害。
二、案經宜蘭縣政府警察局蘇澳分局報請臺灣宜蘭地方法院檢察
    署檢察官偵查起訴。
    理    由
壹、程序事項
一、按被告以外之人於審判外之言詞陳述，除法律別有規定外，
    不得作為證據，刑事訴訟法第159條第1項定有明文。查辯護
    人於本院準備程序中爭執證人甲○○、丁○○○、游桂枝、
    丙○○等人警詢陳述之證據能力，公訴人未進一步舉證證明
    上開證人之警詢陳述具有刑事訴訟法第159條之2所稱之「具
    有較可信之特別情況」，本院遂於97年7月22日第1次審理期
    日時，依刑事訴訟法第159條第1項規定當庭諭知證人甲○○
    、丁○○○、游桂枝、丙○○於警詢時之供述無證據能力，
    並依辯護人之聲請，傳喚證人甲○○、丙○○行交互詰問程
    序。
二、按被告以外之人於偵查中向檢察官所為之陳述，除顯有不可
    信之情況者外，得為證據，刑事訴訟法第159條之1第2 項定
    有明文，其立法意旨係認檢察官代表國家偵查犯罪，依法有
    訊問證人之權力，且對被告有利、不利之情形均應注意，檢
    察官實施刑事偵查程序，亦多能恪遵法定程序之要求，不致
    有違法取證情事且可信度極高，是被告以外之人於偵查中之
    陳述，除反對該供述具證據能力之一方，已釋明「顯有不可
    信之情況」之理由外，不宜以證人未於偵查中接受對造之反
    對詰問為由，遽指證人於偵查中之陳述不具證據能力。查本
    件證人甲○○、丁○○○、游桂枝、丙○○於偵查中所為之
    證述，被告及其辯護人未主張有何顯不可信之情況，又本院
    業已依被告、辯護人所請，傳喚證人甲○○、丙○○到庭行
    交互詰問程序，被告之反對詰問權亦已獲得確保，依上開規
    定，應認證人甲○○、丁○○○、游桂枝、丙○○於偵查中
    所為之言詞陳述具證據能力。
貳、實體事項
一、認定犯罪事實所憑之證據及理由
（一）訊據被告乙○○固坦承：伊當晚和太太吵架，生氣所以將
      太太的衣服丟在屋內樓梯間，並點火燒太太的衣物，但火
      點燃不久後就立即將火熄滅，並未延燒至住宅，瓦斯桶係
      伊自浴室旁搬移至客廳，是先搬到客廳後才回去燒衣服，
      瓦斯確實有逸漏之情形等語，惟矢口否認有何故為逸漏瓦
      斯之犯行，辯稱：伊不是故意開瓦斯，是因為擔心燃燒衣
      服延燒至瓦斯桶，所以將瓦斯桶從浴室旁搬到客廳擺放，
      之後才開始燒太太的衣服，伊搬移瓦斯時不知道瓦斯桶沒
      有旋緊，後來伊也有聞到瓦斯的味道，遂將客廳的瓦斯關
      好後就出門去朋友那邊云云，證人即被告之妻丙○○於偵
      查中亦證稱：伊不知道瓦斯如何逸漏，但伊煮好菜後瓦斯
      沒有關好云云；於本院審理時復證稱：伊於偵查中陳述煮
      菜後瓦斯沒有關好等話語實在，伊離家前已經使用過瓦斯
      ，被告將瓦斯搬到客廳可能是因為怕燒衣服燒到瓦斯云云
      ；證人即被告之子甲○○於偵查中同證稱：伊父親在樓梯
      間燒衣服，因為怕瓦斯桶爆炸，所以將瓦斯桶搬到客廳，
      因為伊媽媽煮菜忘了鎖瓦斯，父親將瓦斯桶拿出來就有瓦
      斯味，伊父親用打火機燒衣服，燒一件後就用水澆熄，父
      親沒有打開瓦斯桶，伊有在場云云；於本院審理時又證稱
      ：父親搬開瓦斯桶的目的是怕衣服燒到瓦斯桶，這是伊自
      己想的云云，然有換裝瓦斯桶經驗之人均知，甫開啟瓦斯
      桶開關，瓦斯桶內瓦斯噴出之壓力足以將瓦斯桶接口處之
      塑膠封套衝破，縱係使用有一段期間之瓦斯桶，因內外壓
      力有別，拆卸瓦斯管時，仍會有瓦斯噴出之聲響，以肢體
      碰觸瓦斯桶接口亦會有氣體噴出之感受，倘被告搬移瓦斯
      桶時，瓦斯桶之開關即未旋緊，則於拆卸瓦斯管、搬移瓦
      斯桶時應可聽聞氣體漏逸之聲響，且證人丙○○於本院審
      理時證稱：瓦斯桶從原來的位置搬至客廳大概要20幾步等
      語，被告自浴室旁搬移瓦斯桶至客廳，浴室至客廳兩地間
      仍有一定之距離，於搬運過程中瓦斯氣體不斷逸漏，被告
      豈有可能未聽聞聲響或嗅得氣味，是被告辯稱係拆卸時沒
      有注意到瓦斯桶未旋緊云云應不可採，證人丙○○、甲○○前開證述應係事後袒護被告之詞，亦不足採。況且，被
      告於酒後氣憤中，既能知悉並因而警醒燃燒衣物確有延燒
      至瓦斯桶之可能性，則何以於搬移瓦斯桶時未能檢視瓦斯
      桶是否旋緊，又未聽聞、嗅得瓦斯逸漏之聲響或氣息，僅
      空言：沒想那麼多云云，更顯其辯詞之不可採。
（二）被告雖辯稱：伊擔心燃燒衣服的火勢延燒至瓦斯桶，所以
      先將瓦斯桶從浴室旁搬到客廳擺放，之後才開始燒太太的
      衣服云云；又稱：係拆除搬運瓦斯的過程中不知道瓦斯開
      關沒有關好云云，然其所言倘若屬實，則被告搬移瓦斯桶
      在先，燃燒衣物在後，而搬移瓦斯桶時瓦斯已開始逸漏，
      從拆除瓦斯管線，再自浴室旁搬移至客廳，瓦斯沿著浴室
      逸漏至客廳，瓦斯外洩應已達一定之程度，此時始點火燃
      燒衣物，豈有不生爆炸之理。再者，證人即被告之岳母丁○○○於偵查中證稱：伊剛進行眼睛手術回家好幾天了，
      當晚伊女婿即被告要伊去睡覺，不要出來，伊眼睛不好，
      都在房間裡，後來大家喊說瓦斯味很重，就將伊從房間裡
      拖出來，伊不知道是誰將伊拖出來的等語；證人游桂枝於
      偵查中亦詳證稱：當時伊住在24號，被告住在26號，伊在
      隔壁聞到瓦斯味後就跑去看，看到被告將瓦斯桶放在客廳
      椅子旁邊，被告後來就跑到伊住處與丙○○吵架，當時被
      告的2 名小孩在被告家中，丙○○是因為和被告吵架，怕
      被被告打，所以跑來伊家中，後來伊叫伊兒子去把瓦斯桶
      搬出來等語；證人即員警甘英雄於本院詰問時再稱：伊抵
      達現場時瓦斯桶已搬至屋外，客廳內還聞得到瓦斯味，被
      告的太太表示是被告把瓦斯打開，因為之前有一些爭執等
      語，依上開證人所述情節，與被告有一牆之隔之鄰人皆已
      聞得瓦斯氣味，甚且後來抵達現場之員警仍可聞得瓦斯味
      ，顯見瓦斯氣體已擴散至屋外，達一定之濃度始未立即消
      散，瓦斯外洩之情形應已有相當之時間，倘依被告前開辯
      詞，焉有不生爆炸之可能，益徵被告辯詞之不合常理。
（三）綜上所述，被告自白與妻子發生爭吵，燃燒衣物後並有瓦
      斯逸漏之情形，復有證人丙○○、甲○○、游桂枝、甘英
      雄、丁○○○分別於偵訊中、本院審理時為相關之陳述，
      堪認被告逸漏瓦斯之犯行明確，應依法論科。
二、論罪科刑之理由
    被告之住宅非屬獨棟、單一之建築物，而係與他人之住宅相
    鄰，此觀證人游桂枝於偵查中之陳述自明，被告開啟瓦斯開
    關致屋內、屋外瓦斯煤氣瀰漫倘驟遇星火將有引燃煤氣爆炸
    之可能，致生公共危險，是核被告所為係犯刑法第177條第1
    項之漏洩氣體罪。爰審酌被告因夫妻失和，一時氣憤難耐，
    致罹刑章，犯罪動機尚屬單純，其逸漏瓦斯，肇致屋內之張
    天豪、甲○○、丁○○○及鄰人游桂枝等之生命、身體、財
    產安全蒙受極大之風險，幸未釀成巨災，亦無人員傷亡或有
    何經濟財產損失之情況，犯後態度尚佳，並斟酌檢察官對被
    告求刑之意見等情狀，量處如主文所示之刑，並諭知易科罰
    金之折算標準，以資懲儆。
三、不另為無罪諭知部分
    公訴人認被告甫點燃衣物，即開啟瓦斯桶開關漏逸瓦斯，欲
    以此方式引發爆炸後燒毀住處，認尚犯有刑法第173條第3項
    、第1 項之放火燒毀現供人使用之住宅未遂罪嫌，然被告否
    認有燒毀住宅之意思，辯稱：燒衣服純粹是一時生氣，伊點
    燃後就立即用水將之澆熄等語，又依卷內相關證人所述情節
    ，並無證據顯示被告點燃衣物與開啟瓦斯係同時或緊密為之
    ，再者，證人丙○○於本院審理時證稱：樓梯間的衣服有燒
    掉的痕跡，大約手掌大，且有撥水的痕跡，衣服都濕濕的等
    語，另參以卷附現場照片，衣物燃燒之情形並不嚴重、範圍
    亦不大，應認被告前開所辯非無可採，尚難認被告確有燒毀
    住宅之犯意，本應就此部分為無罪之諭知，惟公訴人認此部
    分若有罪，與前開論罪部分有想像競合犯之裁判上一罪關係
    ，爰不另為無罪之諭知。
據上論斷，應依刑事訴訟法第299條第1項前段、刑法第177條第1
項、第41條第1 項，刑法施行法第1之1條第1項、第2項前段，判
決如主文。
本案經檢察官張立言到庭執行職務。
中    華    民    國    97    年    9    月     29    日
                  刑事第二庭審判長法  官  黃永勝
                                  法  官  鄭貽馨
                                  法  官  楊坤樵
以上正本證明與原本無異。
如不服本判決應於收受本判決後10日內向本院提出上訴書狀，並
應敘述具體理由。若未敘述理由者，應於上訴期間屆滿後20日內
向本院補提理由書狀(均須按他造當事人之人數附繕本)。
                                  書記官  謝佩欣
中    華    民    國    97    年    9     月    29    日
附錄本案論罪科刑法條全文：
中華民國刑法第177條
漏逸或間隔蒸氣、電氣、煤氣或其他氣體，致生公共危險者，處
3年以下有期徒刑、拘役或3百元以下罰金。
因而致人於死者，處無期徒刑或7年以上有期徒刑。致重傷者，
處3年以上10年以下有期徒刑。


司法院資訊處製作；財團法人民間司法改革基金會備份。
